臺灣高等法院高雄分院刑事判決
111年度上訴字第549號
上  訴  人  
即  被  告  黃澄碩



選任辯護人  陳柏乾法律扶助律師
上列上訴人即被告因違反毒品危害防制條例案件，不服臺灣屏東
地方法院111年度訴緝字第1號，中華民國111年5月9日第一審判
決（起訴案號：臺灣屏東地方檢察署108年度偵字第8817號），
提起上訴，本院判決如下：
    主  文
上訴駁回。
    理  由
一、刑事訴訟法第348 條規定：（第1 項）上訴得對於判決之一
    部為之。（第2 項）對於判決之一部上訴者，其有關係之部
    分，視為亦已上訴。但有關係之部分為無罪、免訴或不受理
    者，不在此限。（第3 項）上訴得明示僅就判決之刑、沒收
    或保安處分一部為之。由於被告黃澄碩已於本院審理中言明
    ：本件僅針對量刑上訴等語（詳本院卷第34頁）。且參酌前
    開條文之立法理由：「為尊重當事人設定攻防之範圍，並減
    輕上訴審審理之負擔，容許上訴權人僅針對刑、沒收或保安
    處分一部提起上訴，其未表明上訴之認定犯罪事實部分，則
    不在第二審之審判範圍。如為數罪併罰之案件，亦得僅針對
    各罪之刑、沒收、保安處分或對併罰所定之應執行刑、沒收
    、保安處分，提起上訴，其效力不及於原審所認定之各犯罪
    事實，此部分犯罪事實不在上訴審審判範圍」。因此，本件
    上訴範圍只限於原審判決之科刑部分，至於原審判決其他部
    分，則非本院審理範圍。又因被告僅針對原審判決科刑部分
    ，提起上訴，故本院僅能以原審判決所認定之犯罪事實及就
    各罪所為之宣告刑為基礎，審查原審科刑所裁量審酌之事項
    ，是否妥適，先予說明。
二、原審判決認定之犯罪事實、罪名部分：
　　原審經審理後，認定被告黃澄碩、周庭竹（共同販賣第三級
    毒品部分，業經原審以民國109年度訴字第430號判決確定）
    均明知3,4-亞甲基雙氧苯基乙基胺戊酮為毒品危害防制條例
    所規範之第三級毒品，不得販賣，竟於如附表所示之時間、
    地點，共同意圖營利，基於販賣第三級毒品之犯意聯絡，以
    如附表所示之交易內容及金額，將含有第三級毒品3,4-亞甲
    基雙氧苯基乙基胺戊酮成分之咖啡包2包，賣予蔡侑呈等事
    實。因而認為被告係犯修正前毒品危害防制條例第4 條第3
    項之販賣第三級毒品罪。
三、原審科刑及其所裁量審酌之事項：
　　原審經審理後，㈠刑法第59條部分：考量第三級毒品對社會
    秩序及國民健康危害甚鉅，而被告智識健全，對政府嚴格查
    緝販賣毒品之行為，自無不知之理，竟為小利，販賣第三級
    毒品予蔡侑呈，並指示周庭竹交付毒品，且被告於警詢、偵
    查時均否認犯罪，經原審通緝到案後始坦承犯行，其犯罪情
    狀在客觀上並無足以引起一般人同情之特別情形，難認有何
    情堪憫恕之情事，綜觀其前開犯行之情節及法定刑兩相權衡
    ，並無情輕法重或刑罰過苛之情。是本件依刑法第57條所列
    事由，酌以考量有利被告之量刑事項應為己足，尚無刑法59
    條酌減其刑之適用。㈡審酌被告正值青年，竟不思循正途謀
    生，明知毒品危害國人身心健康及社會秩序非淺，施用者亦
    經常因毒品之高度成癮性而難以戒除，影響其家庭生活及經
    濟狀況，被告竟為圖不法私利，無視於國家對於杜絕毒品犯
    罪之禁令，販賣第三級毒品予他人，戕害他人身心健康，行
    為甚值非難；惟衡酌被告於原審審理中尚能坦認犯行之犯後
    態度，被告販賣毒品之次數僅1 次、對象亦僅1 人及犯罪所
    得、犯罪手段；兼衡被告為本案犯行時尚無前科紀錄，有臺
    灣高等法院被告前案紀錄表可參；被告自陳其東港國中畢業
    ，做工，經濟狀況不是很好，爸媽都在高雄工作，僅自己居
    住，哥哥在臺南讀書之智識程度及家庭生活經濟狀況等一切
    情狀，量處有期徒刑7年。
四、被告上訴意旨主張：本件應有刑法第59條規定之適用，原審
    量刑過重等語。
五、關於毒品危害防制條例第17條部分：
　　因被告於警詢、偵查中均否認本件販賣第三級毒品犯行，本
    件應無修正前毒品危害防制條例第17條第2 項規定之適用。
六、關於刑法第59條及量刑審酌部分：　　
　㈠量刑係法院就繫屬個案犯罪之整體評價，乃事實審法院得依
    職權自由裁量之事項，故量刑判斷當否之準據，應就判決之
    整體觀察為綜合考量，苟已以行為人之責任為基礎，並斟酌
    刑法第57條各款所列情狀，在法定刑度內，酌量科刑，無偏
    執一端，致明顯失出失入情形，即不得任意指摘為違法。至
    刑法第59條規定犯罪之情狀可憫恕者，得酌量減輕其刑，同
    法第57條規定科刑時應審酌一切情狀，尤應注意所列事項（
    共10款）為科刑輕重之標準，兩條適用上固有區別，惟所謂
    「犯罪之情狀」與「一切情形」，並非有截然不同之領域，
    於裁判上酌減其刑時，應就犯罪一切情狀（兼及第57條所列
    舉之10款事項），予以全盤考量，審酌其犯罪有無可憫恕之
    事由，以為判斷（最高法院110年度台上字第3485號判決參
    照）。
　㈡刑法第59條：
　　原審審酌第三級毒品對社會秩序及國民健康危害之程度；被
    告知悉政府嚴格查緝販賣毒品行為，卻仍販賣毒品；被告於
    警詢、偵查時均否認犯罪，經原審通緝到案後始坦承犯行之
    犯後態度等事項，認為被告犯罪情狀在客觀上並無足以引起
    一般人同情之特別情形，難認有何情堪憫恕之情事，故未依
    刑法59條規定酌減其刑，核屬原審量刑職權之合法行使，並
    無違誤。再者，基於犯罪情節、共同正犯間角色分工及參與
    程度之不同，自有不同之認定，尚難因共犯周庭竹前經原審
    以109年度訴字第430號判決酌減其刑，即認被告應有刑法第
    59條酌減其刑規定之適用。　　
　㈢量刑部分：
　　原審斟酌被告犯後於原審坦承犯行之犯後態度；販賣第三級
    毒品之次數、對象及金額；被告前科素行、犯罪手段；被告
    教育程度，家庭及經濟生活狀況等一切情狀，量處被告最低
    法定刑即有期徒刑7年。經核原審判決已具體審酌關於刑法
    第57條科刑等一切情狀，在罪責原則下適正行使其量刑之裁
    量權，客觀上並未逾越法定刑度，亦與罪刑相當原則無悖，
    難認有逾越法律所規定之範圍，或濫用其裁量權限之違法情
    形。
七、故被告以前開理由，提起上訴，指摘原審判決量刑過重，為
    無理由。
據上論結，應依刑事訴訟法第368條，判決如主文。
本案經檢察官廖維中提起公訴，檢察官李啟明到庭執行職務。
中　　華　　民　　國　　111 　年　　8 　　月　　24　　日
                  刑事第三庭    審判長法  官  吳進寶
                                      法  官  徐美麗
                                      法  官  方百正
以上正本證明與原本無異。
如不服本判決應於收受本判決後20日內向本院提出上訴書狀，其
未敘述上訴理由者，並得於提起上訴後20日內向本院補提理由書
狀（均須按他造當事人之人數附繕本）「切勿逕送上級法院」。
中　　華　　民　　國　　111 　年　　8 　　月　　24　　日
　　　　　　　　　　　　　　　　　　　書記官  呂姿儀　　
附錄本判決論罪科刑所依據之法條：
修正前毒品危害防制條例第4條第3項
製造、運輸、販賣第三級毒品者，處7 年以上有期徒刑，得併科
新臺幣7百萬元以下罰金。
附表：
編號 販賣毒品者 交易對象 時間及地點 交易內容 交易之毒品及金額（新臺幣） 1 黃澄碩、周庭竹 蔡侑呈 民國 107 年6 月初某日凌晨 1時至2時許，在屏東縣東港鎮長春一路「達卡網咖」 黃澄碩與蔡侑呈聯絡後，由黃澄碩到「達卡網咖」將第三級毒品 3,4-亞甲基雙氧苯基乙基胺戊酮咖啡包 2包交給周庭竹，再由周庭竹在「達卡網咖」將之交予蔡侑呈，並向蔡侑呈取得價金 1,000 元(即每包500 元)，周庭竹再將取得之1,000 元交予黃澄碩。 第三級毒品 3,4-亞甲基雙氧苯基乙基胺戊酮咖啡包 2包，1,000 元